【裁判字號】    92,交聲,523
【裁判日期】    920530
【裁判案由】    交管條例聲異
【裁判全文】
臺灣板橋地方法院交通事件裁定                    九十二年度交聲字第五二三號
    原處分機關  臺北市交通事件裁決所
    異  議  人  甲○○
    即受處分人
右列異議人即受處分人因違反道路交通管理處罰條例案件，不服原處分機關於中華民
國九十二年一月三十日所為之裁決處分（裁決書案號：北市裁三字第駕裁二二－Ｃ0
0000000號）聲明異議，本院裁定如左：
        主  文
異議駁回。
        理  由
一、聲明異議意旨略以：異議人即受處分人甲○○於民國（下同）九十一年九月二十
    日凌晨二時三十七分許，駕駛其所有之車牌號碼Ｃ七─○一五號營業小客車，沿
    臺北縣板橋市○○路行駛，行至新海路、環河路路口時，因右轉環河路，遭警員
    以「紅燈右轉」之違規事由當場攔停舉發；惟異議人係跟隨行駛於前方之某輛貨
    車一起右轉，警員竟未對該輛貨車開單舉發，僅對異議人開罰單，實有不公；異
    議人雖與警員爭辯，然警員卻不予理會，異議人乃未在罰單上簽名，而該警員即
    拒絕交付罰單予異議人，且未告知應自動到裁決所繳款，異議人之後亦未收受舉
    發通知單；經異議人申訴後，原處分機關仍以異議人違規事證明確，而予以裁罰
    ，爰依法聲明異議云云。
二、按汽車駕駛人，行經有燈光號誌管制之交岔路口闖紅燈者，處新臺幣（下同）一
    千八百元以上五千四百元以下罰鍰，並記違規點數三點，道路交通管理處罰條例
    第五十三條、第六十三條第一項第三款分別定有明文。次按行為人有違反道路交
    通管理處罰條例之情形者，應填製舉發違反道路交通管理事件通知單，並於被通
    知人欄予以勾記，其係當場舉發者，通知聯應填記駕駛人或行為人姓名、性別、
    出生年月日、地址、身分證統一號碼及車主姓名、地址、車牌號碼、車輛種類；
    被查獲之駕駛人或行為人為受處分人時，應將該通知單填記後交付該行為人簽名
    或蓋章收受之；拒絕簽章者，並記明其事由，視為已收受，違反道路交通管理事
    件統一裁罰基準及處理細則第十一條第一項第一款亦定有明文。
三、經查：本件異議人即受處分人甲○○於九十一年九月二十日凌晨二時三十七分許
    ，駕駛其所有之車牌號碼Ｃ七－○一五號營業小客車，沿臺北縣板橋市○○路行
    駛，行至新海路、環河路路口，因闖越紅燈違規右轉，經警當場攔停並依法掣單
    舉發，異議人並拒絕於違規通知單上簽名等事實，有臺北縣政府警察局海山分局
    新海派出所掣發之北縣警交字第Ｃ00000000號舉發違反道路交通管理事
    件通知單影本一紙（其上已記明異議人拒簽之事由）附卷可稽，並經證人即當場
    掣單舉發異議人闖越紅燈之臺北縣政府警察局海山分局新海派出所警員乙○○於
    本院審理時到庭結證明確（詳後述），且為異議人所自承。異議人雖辯稱：伊係
    跟隨行駛於前方之某輛貨車一起右轉，但警員竟未對該輛貨車開單舉發，僅對伊
    開罰單，實有不公云云；惟查，證人乙○○於本院審理時結證稱：「當時第一部
    （貨）車是剛好在燈號轉變的時候右轉的，所以我們沒有舉發，異議人是大約過
    了五到十秒之後才轉過來，我們確定是紅燈了，所以告發他‧‧‧」等語（見本
    院九十二年五月八日訊問筆錄），足見異議人所稱之該輛貨車，係因並無明顯之
    違規事實，始未經警員開單舉發，此乃執勤警員依據行政行為「便宜原則」所為
    之處置，難認有何不公之處，況證人與異議人及該輛貨車駕駛人間，均無任何恩
    怨關係，誠難想像有何故意輕縱該貨車駕駛人、或故意刁難異議人之理由或必要
    性；益有進者，縱認該輛貨車駕駛人亦涉有闖越紅燈右轉之違規行為，亦難作為
    本件異議人闖越紅燈違規右轉行為之合理化依據，無解於異議人違規行為之成立
    ，甚屬灼然；異議人執此置辯，自無足採。又異議人另辯稱：伊未在罰單上簽名
    ，舉發警員竟拒絕交付罰單，且未告知應自動到裁決所繳款，伊之後亦未收受舉
    發通知單，無從依最低罰鍰金額繳款銷案云云；惟查，證人乙○○亦結證稱：「
    ‧‧‧告發時異議人一直說前面那台（貨車）我們沒有開單，我有解釋給他聽，
    我要異議人簽名時，他拒絕簽名，我就沒有給他紅單，當時我有問他紅單你要不
    要，他說我不要簽，所以紅單沒有辦法給他，但是我有告知他要如期去繳納，否
    則要罰款兩倍」等語（見本院前揭訊問筆錄），顯見掣單舉發當時，係因異議人
    拒絕簽名，證人始未能將違規通知單交付異議人，並非證人拒絕交付違規通知單
    ，此觀諸卷附前揭違規通知單上已經記明「拒簽」之文字益明；況且，異議人既
    拒簽該違規通知單，依前揭違反道路交通管理事件統一裁罰基準及處理細則第十
    一條第一項第一款之規定，僅須於通知單上記明拒簽之事由，即視為異議人已收
    受該通知單，是以證人自可依此程序辦理，實無拒絕交付該違規通知單予異議人
    之理；而異議人既於當場即知悉遭開單舉發之事實，倘其確有意願於期限內繳納
    最低度之罰鍰銷案，自可儘速前往原處分機關詢問（或上網查詢）欠繳罰鍰之紀
    錄，並即辦理繳納罰鍰銷案手續；其捨此而不為，直至逾期後始爭執未收受違規
    通知單云云，委無可採。綜上所述，本件異議人前揭所辯，均無非卸責之詞，其
    駕駛汽車行經有燈光號誌管制之交岔路口闖越紅燈之違規行為，事證明確，堪以
    認定；原處分機關以異議人違反道路交通管理處罰條例第五十三條規定，裁處罰
    鍰四千五百元，並依同條例第六十三條第第一項第三款規定記違規點數三點，核
    無不當；本件異議人之異議為無理由，應予駁回。
據上論斷，應依道路交通案件處理辦法第十九條規定，裁定如主文。
中      華      民      國    九十二    年      五      月      三十    日
                                    臺灣板橋地方法院交通法庭
                                        法  官  劉 景 宜
右正本證明與原本無異。
如不服本裁定，應於送達後五日內，向本院提出抗告狀。
                                        書記官  劉 育 君
中      華      民      國    九十二    年      六      月       六     日


司法院資訊處製作；財團法人民間司法改革基金會備份。
